臺灣臺北地方法院刑事判決　　　　　　　 96年度訴字第613號
公　訴　人　臺灣臺北地方法院檢察署檢察官
被　　　告　乙○○
上列被告因違反稅捐稽徵法等案件，經檢察官提起公訴（96年度
偵字第6865號），被告於本院準備程序進行中，就被訴事實為有
罪之陳述，經本院告知簡式審判程序意旨，並聽取公訴人及被告
之意見後，本院合議庭裁定由受命法官獨任依簡式審判程序審理
，並判決如下：
    主  文
乙○○幫助納稅義務人，以不正當方法逃漏稅捐，處有期徒刑伍
月，如易科罰金，以銀元佰元（即新台幣玖佰元）折算壹日，
緩刑年。
    事  實
一、乙○○與鄭阿秀（其所涉違反稅捐稽徵法等案件，業經本院
    以九十六年度訴字第三十五號案件判處有期徒刑四月，如易
    科罰金以銀元三百元折算一日，緩刑三年）係夫妻關係，共
    同經營設於台北市中正區○○○路○段五十六號十二樓「立
    勝配管工程有限公司」（下稱立勝公司，現已停業），並由
    鄭阿秀擔任董事，乙○○則為實際負責人且以製作立勝公司
    各類所得扣繳暨免扣繳憑單（下稱扣繳憑單）及營利事業所
    得稅結算申報書為其附隨業務，為從事業務之人。
二、乙○○基於幫助立勝公司以不正當方式逃漏營利事業所得稅
    之犯意，明知甲○○、陳伶旗二人於民國九十三年間，並未
    在立勝公司任職支薪，依法不得申報其二人之薪資支出，乙
    ○○為讓立勝公司增加營業支出，減少所得，以逃漏稅捐，
    竟與鄭阿秀基於登載不實事項於業務上所作成之文書並行使
    之犯意聯絡，於九十四年初申報立勝公司營利事業所得稅前
    某日，在立勝公司內，交付其以不詳方法取得甲○○、陳伶
    旗身分證資料，利用不知情之鄭淑惠於製作立勝公司九十三
    年度各類所得扣繳暨免扣繳憑單時，接續虛偽填載甲○○、
    陳伶旗於九十三年度各在立勝公司領得薪資新臺幣（下同）
    十九萬元等不實內容，且於九十三年度營利事業所得稅申報
    書上，將之列為勞務成本，嗣於九十四年間某日持上開扣繳
    憑單、營利事業所得稅申報書向財政部國稅局申報立勝公司
    九十三年度營利事業所得稅而為行使之，藉此虛偽增加立勝
    公司營業成本費用支出之不正當方法，幫助立勝公司逃漏九
    十三年度應納之營利事業所得稅八萬九千三百零六元，足以
    生損害於甲○○、陳伶旗以及稅捐稽關對於稅捐稽徵之正確
    性。嗣因甲○○、陳伶旗分別接獲財政部台灣省南區國稅局
    台南市分局、財政部臺北市國稅局新莊稽徵所寄發之九十三
    年度綜合所得稅核定通知書，通知補繳前開薪資所得之綜合
    所得稅款，始悉上情。
二、案經甲○○訴由臺灣屏東地方法院檢察署呈請臺灣高等法院
    檢察署令轉及陳伶旗訴由臺北市政府警察局文山第一分局報
    告臺灣臺北地方法院檢察署檢察官偵查起訴。
    理  由
一、程序部分：本件被告乙○○所犯係死刑、無期徒刑或最輕本
    刑為三年以上有期徒刑以外之罪，亦非屬高等法院管轄第一
    審之案件，其於準備程序中就被訴事實為有罪之陳述，經本
    院告知簡式審判程序之旨，並聽取當事人意見後，經本院合
    議庭依刑事訴訟法第二百七十三條之一第一項規定裁定由受
    命法官獨任進行簡式審判程序，合先敘明。
二、上揭犯罪事實，業據被告乙○○於本院審理時坦承不諱，核
    與證人甲○○所出具之告訴狀所指訴: 沒有在立勝公司任職
    ，也沒有取得薪資等語（見他字卷第三頁）、證人陳伶旗於
    偵查中所述：九十三年間伊未曾在立勝公司工作，當時係在
    典公司、盟發五金、鋁祥發實業有限公司等公司工作，也
    沒有同意他人以伊的名義申報薪資等語（見他字卷第三四三
    九號卷第七十四頁至第七十五頁），及證人鄭淑惠於偵查中
    證稱：立勝公司的業務是被告的配偶乙○○處理，九十三年
    度立勝公司之報稅資料是乙○○及鄭阿秀所交付等語（見偵
    字第一五八三號卷第四十八頁）相符，並有立勝公司之基本
    資料（見他字卷第六二四號卷第八頁至第十一頁）、財政部
    臺灣省南區國稅局出具之被害人甲○○之九十三年度綜合所
    得稅各類所得資料清單（見他字卷第六二四號卷第四頁）、
    中央健康保險局九十五年八月三十日健保承字第０九五００
    二三七三０號函暨所附被害人甲○○之投保資料（見偵字第
    一五八三五號卷第十頁至第十一頁，依該資料之記載立勝公
    司並未在九十三年度為被害人甲○○投保過）、中央健康保
    險局九十五年六月二十六日健保承字第０九五００一六三五
    ０號函暨所附之被害人陳伶旗之健保投保資料（見他字卷第
    三四三九號卷第二十五頁至第二十七頁，該資料記載被害人
    陳伶旗之九十三年間之健保投保單位為鋁祥發、典、盟發
    五金等公司，並無立勝公司）、財政部臺北市國稅局出具之
    立勝公司九十三年度綜合所得稅ＢＡＮ給付清單（見他字第
    三四三九號卷第三十頁至第三十二頁，該資料記載分別給付
    被害人甲○○、陳伶旗各十九萬元）、財政部臺灣省北區國
    稅局綜合所得稅核定通知書九十三年度申報核定（見他字卷
    第三四三九號卷第九頁）在卷可稽。是被告為立勝公司之實
    際負責人，以及立勝公司虛報被害人甲○○、陳伶旗二人之
    九十三年度所得各十九萬元等事實，至為明確，被告所為任
    意性自白，核與事實相符，堪予採信。又立勝公司虛報被害
    人甲○○、陳伶旗二人之上開金額所得，因而使立勝公司逃
    漏營利事業所得稅額共八萬九千三百零六元一節，亦據財政
    部臺北市國稅局以九十五年八月三十一日財北國稅審三字第
    ０九五００八二一三二號函敘明確（見偵字第一五八三五號
    卷第十二頁）。從而，本件被告既有虛列不實勞務成本據以
    作成申報書，又已向財政部台北市國稅局提出申報，致立勝
    公司逃漏稅捐，且使告訴人甲○○、陳伶旗受稅捐機關追繳
    個人綜合所得稅，足以生損害於甲○○、陳伶旗以及稅捐機
    關對於稅捐稽徵之正確性。本件事證明確，被告犯行已經證
    明，應依法論科。
三、新舊法比較部分：查被告行為後，刑法及刑法施行法部分條
    文業經修正公布，並均於九十五年七月一日施行。修正後刑
    法第二條第一項之規定，係規範行為後法律變更所生新舊法
    律比較適用之準據法，於修正後刑法施行後，應適用修正後
    刑法第二條第一項規定之「從舊從輕」之原則為比較；修正
    後刑法第二條第二項，則為同條第一項之特別規定，於修正
    後刑法施行後，關於非拘束人身自由之保安處分，應依修正
    後刑法第二條第二項之規定，適用裁判時之法律。又修正後
    刑法第三十五條，乃刑之重輕之法定次序與標準，應適用裁
    判時之修正後刑法第三十五條之規定。修正後刑法第二條第
    一項係採「從舊從輕」原則，適用最有利於行為人之法律。
    既曰法律，自較刑之範圍為廣；除法律有特別規定者（如修
    正後刑法第二條第二項非拘束人身自由之保安處分適用裁判
    時法，修正後刑法施行法第九條之三規定之情形），應依其
    規定；或事關執行之緩刑之宣告，或犯罪在刑法修正施行前
    ，自首在刑法施行後之自首部分，或程序之規定（程序從新
    ，如刑法第四十條沒收宣告之程序規定），應適用裁判時之
    修正後刑法之規定外；依修正後刑法第二條第一項比較時，
    應就「罪、刑」有關之共犯、未遂犯、連續犯、牽連犯、結
    合犯以及累犯加重、自首減輕暨其他法定加減原因（如身分
    加減）與加減例等一切情形，綜其全部之結果而為比較後，
    予以整體適用，不能割裂而分別適用有利益之條文。關於易
    科罰金之折算標準、易服勞役之折算標準及期限、罰金與死
    刑是否併予執行、多數有期徒刑定應執行之刑時之最高刑期
    之限制等之修正，事涉行為人易刑折算標準金額之多寡與期
    限之長短及定執行刑時能否就罰金刑併予執行或有期徒刑定
    應執行之刑時最高度之限制，亦均屬依修正後刑法第二條第
    一項所應比較適用法律之範圍。拘束人身自由之保安處分，
    並非屬修正後刑法第二條第二項規定應適用裁判時法之範圍
    ，除有特別規定者外，亦屬應依修正後刑法第二條第一項比
    較適用之法律；從刑附屬於主刑，除法律有特別規定者外，
    依主刑所適用之法律（以上參考最高法院九十五年五月二十
    三日刑事庭第八次會議決議及最高法院二十四年上字第四六
    三四號、二十四年上字第五二九二號、二十七年上字第二六
    一五號判例）。另按修正後刑法第二條第一項之規定，係規
    範行為後「法律變更」所生新舊法比較適用之準據法，故如
    新舊法處罰之輕重相同，即無比較適用之問題，非此條所指
    之法律有變更，即無本條之適用，應依一般法律適用原則，
    適用裁判時法（最高法院九十五年第二十一次刑事庭會議紀
    錄參考）。其次，法律有變更而須為新、舊法之比較以定其
    適用之目的，厥唯保障行為人之既有法律地位不致因法律之
    修正而惡化或受到更不利益之結果並兼謀行為人之利益，此
    為最高之價值，非必斤斤於法律體系適用之完整性，況或基
    於法規之性質，如程序性之法律、事涉執行之緩刑規定，依
    法理係均應適用新法，或因法律另有規定，如修正後刑法第
    二條第二項規定「非拘束人身自由之保安處分係適用裁判時
    之法律」，修正後刑法施行法第三條之一第二項規定「於九
    十四年一月七日刑法修正施行前犯併合處罰數罪中之一罪，
    且該數罪均符合第四十一條第一項得易科罰金之規定者，適
    用九十年一月四日修正之刑法第四十一條第二項規定」，即
    有此情形係一律適用行為時法之舊法，由是可見遇有法律修
    正而須選擇適用新法或舊法時，應依法規之性質或視法律之
    規定各自決之，不受其他法規如何適用之羈絆，在選法適用
    時，本即寓有可據個別之特性而割裂分別適用新法或舊法之
    容許性，縱令須為利、弊之比較以定如何適用之法規亦無不
    同，至數項經修正之法律須整體比較以同其新、舊法之適用
    俾維持法律體系之完整性，核係各該法律在適用上因具「依
    附及相互關聯」之特性使然，非屬新、舊法應比較利、弊藉
    資保障行為人之既有法律地位兼謀其利益之立法意旨所必然
    。準此以解，就「罪、刑」有關之規定諸如共犯、未遂犯、
    連續犯、牽連犯、結合犯以及累犯加重、自首減輕暨其他法
    定加減原因（如身分加減）與加減例等一切情形，應綜其全
    部之結果而為比較後，予以整體適用，不能割裂而分別適用
    有利益之條文，固如前述，惟究其緣由，實係著眼於因各該
    規定皆涉及犯罪之態樣、階段、罪數、法定刑得或應否加、
    減暨加減之幅度，並進而影響法定刑或處斷刑之範圍，換言
    之，各該「罪、刑」之規定須經綜合考量整體適用後，方能
    據以限定法定刑或處斷刑之範圍，嗣始得於該範圍內為一定
    刑之宣告，易詞以言，個別宣告刑雖屬單一之結論，然實係
    經綜合考量整體適用各相關「罪、刑」規定之所得，因之，
    宣告刑所據以決定之各相關「罪、刑」規定，顯具適用上之
    「依附及相互關聯」之特性，自須同其新、舊法之適用，第
    查，「易刑」或「定執行刑」係規範宣告刑得或應如何執行
    之法律，核屬為刑之宣告後始生應否適用問題之規定，非屬
    宣告刑所據以決定因而須先行確定如何適用新、舊之法規，
    依其性質，在未為刑之宣告前亦無可能確定應否適用而預先
    選定須適用新或舊法，復無此必要，不寧唯是，該規定所涵
    攝之「小前提」係「宣告刑」，猶與「罪、刑」規定涵攝之
    「小前提」為「歷史社會事實」迥異，職是，「易刑」及「
    定執行刑」之規定，不論涵攝之「小前提」、決定應否適用
    之階段及適用後所得之法律效果，與「罪、刑」之規定皆不
    相侔，與之顯不具適用上之「依附及相互關聯」之特性，依
    前述，要毋須與「罪、刑」之規定同其新、舊法之適用，自
    得秉其本身之性質而各據應涵攝之「小前提」為新、舊、利
    、弊之比較後個別定其法律之適用，尤應敘明。經查：
    (一)刑法第二十八條原規定：「二人以上共同實施犯罪之行為
      者，皆為正犯。」，後修正為：「二人以上共同實行犯罪
      之行為者，皆為正犯。」，揆諸本條之修正理由係為釐清
      陰謀共同正犯、預備共同正犯、共謀共同正犯是否合乎本
      條規定之正犯要件，亦即修正後之共同正犯，限縮在「實
      行」概念下之共同參與行為，始成立共同正犯而已。然對
      於本件被告所犯行使業務上登載不實文書罪之情形而言，
      被告既已親自參與謀議、行為分擔，則刑法第二十八條之
      修正內容，對於被告並無「有利或不利」之影響，不生新
      舊法比較適用之問題，應依一般法律適用之原則，逕行適
      用裁判時法論處。
    (二)次查，刑法分則各條文所定之罰金刑，其幣別原為「銀元
      」，又倘非屬七十二年六月二十六日至九十四年一月七日
      間新增或修正之條文，所定罰金數額並依罰金罰鍰提高標
      準條例第一條前段規定提高為十倍，惟依九十五年六月十
      四日修正公布、同年七月一日施行之中華民國刑法施行法
      第一條之一：「中華民國九十四年一月七日刑法修正施行
      後，刑法分則編所定罰金之貨幣單位為新臺幣。九十四年
      一月七日刑法修正時，刑法分則編未修正之條文定有罰金
      者，自九十四年一月七日刑法修正施行後，就其所定數額
      提高為三十倍。但七十二年六月二十六日至九十四年一月
      七日新增或修正之條文，就其所定數額提高為三倍。」，
      然就本案被告所犯刑法第二百十六條、第二百十五條之罪
      ，其法定刑為三年以下有期徒刑、拘役或銀元五百元以下
      罰金，復非屬七十二年六月二十六日至九十四年一月七日
      間新增或修正之條文，是就法定刑最高罰金部分，修正前
      後規定並無不同（新法以新臺幣為貨幣單位，修正施行後
      ，就其所定數額提高為三十倍，實際與行為時法罰金刑相
      同），不生法律變更比較問題，依據最高法院第二十一次
      決議，此部分應逕依裁判時法即刑法施行法第一條之一第
      一項、第二項前段之規定。
    (三)再者，修正前刑法第三十三條第五款規定「罰金：（銀元
      ）一元以上。」，復依罰金罰鍰提高標準條例第一條前段
      規定提高為十倍，折算新台幣為三十元；修正後刑法第三
      十三條第五款規定「罰金：新臺幣一千元以上，以百元計
      算之。」，是現行刑法中，有關於罰金刑之最低度刑規定
      已有修正，自屬法律變更。
    (四)修正前刑法第五十五條原規定：「一行為而觸犯數罪名，
　 　 或犯一罪而其方法或結果之行為犯他罪名者，從一重處斷
      。」，惟修正後第五十五條僅規定：「一行為而觸犯數罪
      名者，從一重處斷。但不得科以較輕罪名所定最輕本刑以
      下之刑」，是刑法修正後已刪除牽連犯之規定，即改採一
      罪一罰之原則。
    (五)就本件被告所犯刑法第二百十六條、第二百十五條行使業
      務上登載不實文書行為、稅捐稽徵法第四十三條之幫助納
      稅義務人以詐術或其他不正當方法逃漏稅捐等行為，其中
      稅捐稽徵法第四十三條之法定刑則為三年以下有期徒刑、
      拘役或科新台幣六萬元以下罰金，另刑法第二百十六條、
      第二百十五條之罪，法定刑為三年以下有期徒刑、拘役或
      銀元五百元以下罰金，復非屬七十二年六月二十六日至九
      十四年一月七日間新增或修正之條文。是以，依被告行為
      時法規定，被告上開二行為間具有方法、目的之牽連犯關
      係，得依修正前刑法第五十五條規定從一重之稅捐稽徵法
      第四十三條幫助納稅義務人以詐術或不正當方法逃漏稅捐
      一罪處斷，其法定刑為「三年以下有期徒刑、拘役或科新
      臺幣六萬元以下罰金」，且罰金最低度額依修正前刑法第
      三十三條第五款、罰金罰鍰提高標準條例第一條前段規定
      則為三十元，據此，最重可宣告有期徒刑三年；又如依據
      裁判時法規定，被告行使業務上登載不實之文書、幫助納
      稅義務人逃漏稅捐等行為，應各別論罪、併合處罰，其法
      定刑分別為三年以下有期徒刑、拘役或（銀元）五百元以
      下罰金、三年以下有期徒刑、拘役、或科新台幣六萬元以
      下罰金，其法定罰金刑最低度部分，均修正為新台幣一千
      元以上，以百元計算，因之可宣告最重刑度分別為有期徒
      刑三年、三年，再併合處罰之。從而經綜合比較被告行為
      時法、裁判時法之罪、刑相關規定予以比較結果，修正後
      之規定顯非較修正前之規定對被告有利，依現行即修正後
      刑法第二條第一項前段規定，此部分自應整體適用被告行
      為時法。
    (六)至於刑法第十一條原規定「本法總則於其他法令有刑罰之
      規定者，亦適用之。但其他法令有特別規定者，不在此限
      。」，經修正為「本法總則於其他法律有刑罰或保安處分
      之規定者，亦適用之。但其他法律有特別規定者，不在此
      限。」，亦即為使法規範明確，將「法令」修正為「法律
      」以符合法律保留及罪刑法定原則，復就解釋上認為「有
      刑罰之規定」包含保安處分部分亦予以明文化，是以此一
      修正並未涉及實體國家刑罰權之有無暨其範圍之更迭，非
      屬與罪、刑有關且須與之整體依修正後刑法第二條第一項
      之規定為新、舊法比較以同其適用之「法律變更」，惟本
      條修正之目的既為符法律保留及罪刑法定原則暨規範明確
      性之要求，當以修正後之規定較能契合刑罰之本質兼更具
      規範之實質妥當性暨進步性，因之，基於「法與時轉則治
      」之理念，此部分自應適用修正後規定。
    (七)另新修正刑法第五十七條關於科刑時應審酌之事項，其中
      修正後刑法第五十七條第七款「犯罪行為人與被害人之關
      係」，係將修正前同法第八款「犯人與被害人『平日』之
      關係」之「平日」一語刪除，擴大犯罪行為人與被害人在
      犯罪行為上之關係，亦屬科刑時應予考慮之標準。修正後
      同法第八款並增列「犯罪行為人違反義務之程度」，此均
      屬法院就刑之裁量審認標準之明文化，非屬法律之變更（
      最高法院九十五年五月二十三日第八次刑庭會議決議亦同
      此意旨），自無新修正之刑法第二條第一項規定之適用，
      均附此敘明。
四、按刑法上所謂之業務，係以事實上執行業務者為標準，即指
    以反覆同種類之行為為目的之社會的活動而言；執行此項業
    務，縱令欠缺形式上之條件，但仍無礙於業務之性質（最高
    法院四十三年台上字第八二六號判例意旨參考）。又按營利
    事業單位填報扣繳憑單、所得稅申報書，乃附隨其業務而製
    作，係屬業務上所掌文書，此種扣繳憑單、所得稅申報書內
    容如有不實，而足生損害於公眾或他人，即屬刑法第二百十
    五條業務上登載不實罪所規範之對象。再按「各類所得扣繳
    暨免扣繳憑單」係由扣繳義務人依所得稅法第九十二條規定
    所製作之單據，用以證明全年度支付員工薪資及代為扣繳綜
    合所得稅之情形，而為徵繳雙方課徵與申報綜合所得稅之依
    據，但非為造具記帳憑證所根據之憑證；而商業會計法第十
    五條所稱之會計憑證，計有原始憑證及記帳憑證二類，原始
    憑證計有外來憑證、對外憑證、內部憑證三類，記帳憑證有
    收入憑證、支出憑證及轉帳憑證三類。「各類所得扣繳暨免
    扣繳憑單」並非上開之原始憑證或記帳憑證，非屬商業會計
    法第十五條所規定之商業會計憑證，而為附隨在被告業務所
    製作之文書，此種扣繳憑單內容如有不實，而足生損害於公
    眾及他人，即犯業務上登載不實文書罪（最高法院七十年九
    月二十一日第九次刑事庭會議決議、最高法院九十二年台上
    字第一六二四號判決參照）。經查：
    (一)按營利事業所得稅之納稅義務人為營利事業，此觀所得稅
      法第三條第一項規定自明，是本件之營利事業所得稅納稅
      義務人乃為立勝公司，並非被告，然被告於上揭時、地擔
      任立勝公司之實際負責人，此為被告所自承。是本件被告
      為立勝公司之實際負責人，於九十四年間某日，與其配偶
      鄭阿秀共同指示、利用不知情鄭淑惠製作上開不實薪資扣
      繳憑單及營利事業所得稅結算申報書，虛列被害人陳伶旗
      、甲○○二人之九十三年度薪資所得，復持向稅捐機關申
      報立勝公司九十三年度營利事業所得稅，幫助立勝公司逃
      漏依法應繳納之營利事業所得稅，核其所為係犯稅捐稽徵
      法第四十三條第一項之幫助納稅義務人以不正當方法逃漏
      稅捐罪及刑法第二百十六條、第二百十五條之行使業務登
      載不實文書罪。公訴人認被告就逃漏立勝公司營利事業所
      得稅所為，係犯稅捐稽徵法第四十七條、第四十一條之公
      司負責人為納稅義務人以不正當方法逃漏稅捐罪嫌，惟按
      稅捐稽徵法第四十七條第一款所定，公司法規定之公司負
      責人應受處罰，係自同法第四十一條轉嫁而來，非因身分
      成立之罪，此一處罰主體專指公司法規定之公司負責人而
      言，倘非公司之負責人，即非轉嫁之對象，縱有參與逃漏
      稅捐之行為，應適用特別規定，成立同法第四十三條第一
      項之幫助逃漏稅捐罪，不能論以同法第四十一條逃漏稅捐
      罪之共同正犯（最高法院八十九年度台上字第一六四二號
      判決要旨參照），而本件被告乙○○固為立勝公司之實際
      負責人，然並非該公司之董事、股東或經理人，此有台北
      市商業管理處留存之立勝配管工程有限公司案卷在卷可稽
      ，被告乙○○自非公司法第八條所定之公司負責人或商業
      登記法第九條所定之商業負責人，即非屬稅捐稽徵法第四
      十七條各款所定之人，無從依該轉嫁條文規定而令其負擔
      同法第四十一條之刑事責任，是公訴人此部分所認尚有未
      恰，惟被告此部分幫助立勝公司逃漏九十三年度營利事業
      所得稅之犯罪事實，與檢察官起訴意旨之基本社會事實相
      同，本院自得依法審究並變更起訴法條。被告雖先後於業
      務上所製作之甲○○、陳伶旗扣繳憑單及立勝公司九十三
      年度營利事業所得稅結算申報書上登載不實事項，惟核其
      行為之本質，乃為達使立勝公司逃漏稅捐之目的，而本於
      單一之登載不實事項於業務上作成文書之犯意接續進行，
      以實現單一犯罪構成要件之行為，屬接續犯，應僅成立一
      罪。又被告明知不實之事項，登載於其業務上做成文書之
      行為後進而行使之，其業務登載不實文書之低度行為應為
      行使之高度行為所吸收，不另論罪。被告與鄭阿秀就此行
      使業務上登載不實犯行部分有犯意聯絡、行為分擔，為共
      同正犯。至於被告利用不知情之鄭淑惠製作上開不實扣繳
      憑單、營利事業所得稅結算申報書之業務上文書，持向稅
      捐機關申報而逃漏營利事業所得稅之行為，為間接正犯。
      被告乙○○所犯上開幫助納稅義務人以不正當方法逃漏稅
      捐罪及行使業務登載不實文書罪二罪間，有方法、結果之
      牽連關係，應依修正前刑法第五十五條牽連犯規定，從一
      重之幫助納稅義務人以不正當方法逃漏稅捐罪處斷。
    (二)爰審酌被告乙○○虛報被害人甲○○、陳伶旗二人之薪資
      數額，致立勝公司得以逃漏稅捐，數額達八萬九千三百零
      六元，逃漏稅額非屬龐大，但影響稅捐機關核課稅款之正
      確性，惟念及被告犯後坦承犯行，且當庭表示願意補繳稅
      款，僅因經濟狀況不佳，無法一次繳清，而稅捐機關又不
      同意分期付款，以致無法補繳稅款等語（見本院九十六年
      五月二十一日審理筆錄），態度尚稱良好等一切情狀，量
      處如主文所示之刑。次按被告行為後，刑法第四十一條規
      定亦有修正，於犯罪時之刑法第四十一條第一項規定：「
      犯最重本刑為五年以下有期徒刑以下之刑之罪，而受六個
      月以下有期徒刑或拘役之宣告，因身體、教育、職業、家
      庭之關係或其他正當事由，執行顯有困難者，得以一元以
      上三元以下折算一日，易科罰金。但確因不執行所宣告之
      刑，難收矯正之效，或難以維持法秩序者，不在此限。」
      。又被告行為時之易科罰金折算標準，依修正前罰金罰鍰
      提高標準條例第二條（現已刪除）規定，就其原定數額提
      高為一百倍折算一日，亦即被告行為時之易科罰金折算標
      準，應以銀元一百元以上三百元以下之數額折算一日，經
      折算為新臺幣後，應以新臺幣三百元以上九百元以下折算
      為一日。惟九十五年七月一日施行之刑法第四十一條第一
      項則規定：「犯最重本刑為五年以下有期徒刑以下之刑之
      罪，而受六個月以下有期徒刑或拘役之宣告者，得以新台
      幣一千元、二千元或三千元折算一日，易科罰金。但確因
      不執行所宣告之刑，難收矯正之效，或難以維持法秩序者
      ，不在此限」，併於同日廢除罰金罰鍰提高標準條例第二
      條之規定，亦即係以一千元、二千元或三千元折算一日。
      是經綜合比較之結果，本件應適用修正前之刑法第四十一
      條第一項前段及修正前罰金罰鍰提高標準條例第二條之規
      定，併諭知對被告所宣告之刑易科罰金之折算標準。
    (三)末以，本件被告前雖於八十六年間因賭博案件經台灣板橋
      地方法院判處有期徒刑六月，罰金銀元八千元，嗣於八十
      六年九月十七日易科罰金、繳納罰金執行完畢，且於執行
      完畢後五年內未曾因故意犯罪受有期徒刑以上刑之宣告，
      此有臺灣高等法院被告前案紀錄表一份存卷可考，而按刑
      法第七十四條原規定：「受二年以下有期徒刑、拘役或罰
      金之宣告，而有左（下）列情形之一，認為以暫不執行為
      適當者，得宣告二年以上五年以下之緩刑，其期間自裁判
      確定之日起算：一、未曾受有期徒刑以上刑之宣告者。二
      、前受有期徒刑以上刑之宣告，執行完畢或赦免後，五年
      以內未曾受有期徒刑以上刑之宣告者」；修正後刑法第七
      十四條就有關緩刑宣告之要件，改為「未曾因故意犯罪受
      有期徒刑以上刑之宣告者」、「前因故意犯罪受有期徒刑
      以上刑之宣告，執行完畢或赦免後，五年以內未曾因故意
      犯罪受有期徒刑以上刑之宣告者」，亦即將影響緩刑宣告
      之前案，限縮以故意犯罪為限，且增列第七十四條第二、
      三、四項關於酌命犯罪行為人應遵守之事項，所命之事項
      應附記於判決書內，其中金錢給付並得為民事強制執行名
      義，同法條第五項則增訂緩刑之效力不及於從刑及保安處
      分之宣告。然此非行為可罰性之法律規範變更問題，事關
      執行事項，則行為人是否合於緩刑要件，宣告緩刑是否適
      當，自應適用裁判時法（最高法院九十五年五月二十三日
      刑事庭第八次會議決議參照），故應適用修正後刑法第七
      十四條之規定，而無刑法第二條第一項之適用，合先敘明
      。本院審酌被告因思慮不周致犯本罪，犯後坦承犯行，頗
      具悔悟，被告經此教訓，應當知所惕勉而無再犯之虞，並
      依修正後刑法第七十四條第一項第二款規定，宣告緩刑三
      年，用啟自新。
    (四)至被告所行使之業務上登載不實之文書即各類所得扣繳暨
      免扣繳憑單及九十三年度立勝公司營利事業所得稅結算申
      報書，雖係供被告犯本罪所用之物，惟業經被告行使而屬
      稅捐機關所有，既非被告所有，爰不予宣告沒收，附此敘
      明。
據上論斷，應依刑事訴訟法第二百七十三條之一第一項、第二百
九十九條第一項前段、第三百條，稅捐稽徵法第四十三條第一項
，刑法第十一條前段、第二條第一項前段、第二十八條、第二百
十六條、第二百十五條、第七十四條第一項第二款，修正前刑法
第四十一條第一項前段，修正前罰金罰鍰提高標準條例第二條，
刑法施行法第一之一條第一項、第二項前段，判決如主文。
本案經檢察官郭昭吟到庭執行職務。
中　　華　　民　　國　　96　　年　　6 　　月　　5 　　日
                  台灣台北地方法院刑事第五庭
                  　　　　法  官  何俏美
上正本證明與原本無異。
如不服本判決，應於判決送達後10日內向本院提出上訴狀 (應抄
附繕本)。
                           書記官 楊婷婷
中　　華　　民　　國　　96　　年　　6 　　月　　5 　　日
如不服本判決，應於判決送達後10日內，向本院提出上訴狀。
附錄本件論罪科刑法條：
稅捐稽徵法第43條
 (教唆或幫助逃漏稅捐等之處罰)
教唆或幫助犯第41條或第42條之罪者，處3 年以下有期徒刑、拘
役或科新台幣6 萬元以下罰金。
稅務人員、執行業務之律師、會計師或其他合法代理人犯前項之
罪者，加重其刑至二分之一。
稅務稽徵人員違反第33條規定者，除觸犯刑法者移送法辦外，處
1 萬元以上5 萬元以下罰鍰。
中華民國刑法第216條
（行使偽造變造或登載不實之文書罪）
行使第 210 條至第 215 條之文書者，依偽造、變造文書或登載
不實事項或使登載不實事項之規定處斷。
中華民國刑法第215條
（業務上文書登載不實罪）
從事業務之人，明知為不實之事項，而登載於其業務上作成之文
書，足以生損害於公眾或他人者，處3年以下有期徒刑、拘役或5
百元以下罰金。
